【裁判字號】    97,交聲,1803
【裁判日期】    970925
【裁判案由】    交管條例聲異
【裁判全文】
臺灣板橋地方法院交通事件裁定       97年度交聲字第1803號
                                   97年度交聲字第1808號
原處分機關  交通部公路總局臺北區監理所
異  議  人
即受處分人  乙○○
上列受處分人即異議人因違反道路交通管理處罰條例案件，對於
交通部公路總局臺北區監理所民國97年6 月26日所為之裁決（原
處分案號：北監營裁字第裁40-C00000000號、第裁40-C00000000
號），聲明異議，本院裁定如下：
    主  文
異議均駁回。
    理  由
一、原處分意旨略以：受處分人乙○○於民國97年5 月22日15時
    38分許，騎乘其所有之車牌號碼131-BNG 號重型機車，行經
    臺北縣樹林市○○路、育英街口時，因分別有紅燈左轉及不
    聽制止或拒絕停車接受稽查而逃逸之違規事實，經臺北縣政
    府警察局樹林交通分隊警員以北縣警交字第C00000000 號、
    第C00000000 號舉發違反道路交通管理事件通知單（下稱舉
    發通知單）逕行舉發。嗣經原處分機關於97年6 月26日以北
    監營裁字第裁40-CO0000000號、第裁40-C00000000號違反道
    路交通管理事件裁決書，爰分別依道路交通管理處罰條例第
    53條第1 項、第63條第1 項第3 款（原裁決書漏載第3 款）
    及第60條第1 項、第63條第1 項第1 款（原裁決書漏載第1
    款）之規定，各裁處罰鍰新臺幣（下同）1,800 元並記違規
    點數3 點及罰鍰3,000 元並記違規點數1 點等語。
二、聲明異議意旨略以：異議人乙○○每日行經前開路段，並無
    印象有紅、黃燈左轉之違規事實，既然警員並無誤認，為何
    舉發通知單所載地址發生錯誤，舉發時既無簽名、亦無拍照
    予舉發，恐有瑕疵。另北縣警交字第C00000000 號舉發通知
    單，令人實難折服：(一)、警員並無對異議人鳴笛，而異議人
    並無不服取締之事實；(二)、警員為何未將異議人攔停，如警
    員在道路上攔停，異議人必會停下來，沒停下來的原因可能
    是警員躲在騎樓下；(三)、舉發通知單既載明異議人不服取締
    繼續行駛，又如何回頭告知停車，說法顯然矛盾；(四)、異議
    人生性單純，毋庸跑給警員追，況異議人以時速二、三十公
    里速度行駛，警員亦可以輕易追上，原處分機關所為裁處顯
    有錯誤，為此，爰依法聲明異議云云。
三、按汽車駕駛人，行經有燈光號誌管制之交岔路口闖紅燈者，
    處1,800 元以上5,400 元以下罰鍰，並記違規點數3 點，道
    路交通管理處罰條例第53條第1 項及同條例第63條第1 項第
    3 款分別定有明文；又汽車駕駛人，駕駛汽車有違反本條例
    之行為，經交通勤務警察或依法令執行交通稽查任務人員制
    止時，不聽制止或拒絕停車接受稽查而逃逸者，除按各該條
    規定處罰外，處3,000 元以上6,000 元以下罰鍰，道路交通
    管理處罰條例第60條第1 項，亦定有明文。
四、經查：訊據異議人即受處分人乙○○固不否認於97年5 月22
    日15時38分許，騎乘其所有之車牌號碼131-BNG 號重型機車
    ，行經臺北縣樹林市○○路、育英街口之事實，惟以前揭情
    詞置辯，然查：
  (一)、異議人乙○○於上開時、地有紅燈左轉及經警員經鳴笛並
      示意攔停，駕駛人不服取締，仍繼續駛離一節，已據證人
      即當時舉發本違規事件之臺北縣政府警察局樹林分局交通
      分隊警員甲○○於本院到庭具結證稱：是我於前揭時、地
      舉發車牌號碼131-BNG 號機車之上開違規事實；我當時是
      擔任測速勤務，因為隊上的測速器送檢，所以更改為取締
      違規勤務，於下午3 時38分時許，在臺北縣樹林市○○路
      、育英街口執行取締紅燈左轉勤務時，有一輛銀色車牌號
      碼131-BNG 號重型機車紅燈左轉，我站在育英街上郵局旁
      邊的牙醫診所前，在馬路上對異議人鳴笛，並作攔停手勢
      ，駕駛人是一位中年女士，頭戴半罩式安全帽，長相不能
      確定，有回頭看我，我有叫伊停車，伊沒停車就繼續駛離
      ，我記下車牌、顏色，勤務結束後約下午4 時50分才作查
      詢動作，並製單舉發；我沒注意該名違規駕駛人後來是否
      有再經過原舉發地點；我在舉發通知單上載明回頭告知停
      車仍不停，正確意思是指該名駕駛人騎過我之後有回頭看
      我，我有告知伊停車，伊還是不停；我確實看到車牌號碼
      是131-BNG 號無誤，因當時是白天，看得非常清楚；本件
      我看到違規駕駛人闖紅燈就站出來，攔停動作及距離足夠
      違規駕駛人煞車、停車，假如有人違規，攔停使違規駕駛
      人跌倒，我們要負責，所以我們寧可沒有舉發，也不會做
      突然攔停的動作，我們一般舉發，都會很明確讓違規駕駛
      人看到等語明確（詳本院97年7 月24日訊問筆錄）。又證
      人甲○○警員與異議人間，不僅未有任何怨隙，且係毫不
      相識之人，衡情證人應無設詞攀誣，或虛構違規事實以陷
      害異議人之道理。況警員執行公務時，本身即受有行政懲
      處責任之監督，且其到庭具結作證，更係以刑事責任擔保
      其證言之真實性，故證人甲○○警員之上開證述內容，以
      及其所紀錄舉發之前揭違規事實，應堪採信。
  (二)、雖異議人乙○○另辯稱：舉發時既無簽名、亦無拍照即予
      舉發，恐有瑕疵云云。惟依道路交通管理處罰條例第7 條
      之2 第1 項之規定：「汽車駕駛人之行為有下列情形之一
      ，當場不能或不宜攔截製單舉發者，得逕行舉發：(1)闖紅
      燈或平交道；(2)搶越行人穿越道；(3)在道路收費停車處所
      停車，不依規定繳費；(4)不服指揮稽查而逃逸，或聞消防
      車、救護車、警備車、工程救險車之警號不立即避讓；(5)
      違規停車或搶越行人穿越道，經各級學校交通服務隊現場
      導護人員簽證檢舉；(6)行經設有收費站、地磅之道路，不
      依規定停車繳費或過磅；(7)經以科學儀器取得證據資料證
      明其行為違規」，立法者之所以賦予員警事後逕行舉發之
      權，係因考量此等道路違規行為，其發生往往係在瞬間，
      抑或係於交通稽查人員執行勤務時所恰巧目睹之違規情事
      ，且如有事實上不能當場攔截，或不宜當場攔截製單舉發
      時，為達有效維護交通秩序及保障交通安全之行政目的，
      當須特別立法賦予交通稽查人員得於事後逕行製單舉發之
      權限。從而，本件警員於執行勤務時，逕行舉發異議人紅
      燈左轉及不聽制止或拒絕停車接受稽查而逃逸之違規事實
      ，尚無違誤，異議人猶以上開情詞置辯，自非可採。
  (三)、此外，復有臺北縣警察局97年5 月22日北縣警交字第C000
      00000號、第C00000000號舉發通知單、交通部公路總局臺
      北區97年6 月26日北監營裁字第裁40-CO0000000號、第裁
      40-C00000000號違反道路交通管理事件裁決書、臺北縣警
      察局樹林分局97年6 月20日北縣警樹交裁字第0970018975
      號函影本1 紙在卷可稽，是異議人於前揭時、地，確有紅
      燈左轉及不聽制止或拒絕停車接受稽查而逃逸之違規事實
      ，均堪認定。
五、綜上所述，本件異議人即受處分人乙○○違規事證明確，原
    處分機關爰分別依道路交通管理處罰條例第53條第1 項、第
    63條第1 項第3 款（原裁決書漏載第3 款）及第60條第1 項
    、第63條第1 項第1 款（原裁決書漏載第1 款）之規定，並
    參酌違反道路交通管理事件統一裁罰基準表之規定，各裁處
    罰鍰1,800 元並記違規點數3 點及罰鍰3,000 元並記違規點
    數1 點，核無違誤，從而，異議人之異議為無理由，均應予
    駁回。
六、據上論斷，應依道路交通案件處理辦法第19條，裁定如主文
    。
中    華    民    國    97    年    9     月    25    日
                  交通法庭   法  官  許映鈞
以上正本證明與原本無異。
如不服本裁定應於送達後5日內向本院提出抗告狀。
                             書記官  范煥堂
中    華    民    國    97    年    9     月    26    日


司法院資訊處製作；財團法人民間司法改革基金會備份。
